臺灣臺中地方法院民事裁定          100年度司養聲字第231號
聲  請  人  博中
即  收養人
聲  請  人  張秝榛
即被收養人
法定代理人  邱羿宣
上列當事人間聲請認可收養事件，本院裁定如下：
    主  文
認可博中於民國一００年八月二十四日收養張秝榛為養女。
程序費用由聲請人負擔。
    理  由
一、本件聲請意旨略以：聲請人即收養人博中（男、民國七十
    二年五月二十四日生）為聲請人即被收養人張秝榛（女、九
    十一年七月七日出生）生母邱羿宣之配偶，於一００年八月
    二十四日經被收養人生母邱羿宣同意，收養人與被收養人訂
    立書面收養契約書，由收養人收養被收養人為養女，爰依民
    法第一千零七十九條第一項規定聲請本院認可等語。並提出
    收養契約書、戶籍謄本、健康檢查表及服務證明書等件為證
    。
二、按夫妻之一方收養他方之子女時，應長於被收養者十六歲以
    上；夫妻收養子女時，應共同為之。但夫妻之一方收養他方
    之子女，得單獨收養；子女被收養時，應得其父母之同意。
    但有下列各款情形之一者，不在此限：(一)父母之一方或雙方
    對子女未盡保護教養義務或有其他顯然不利子女之情事而拒
    絕同意。(二)父母之一方或雙方事實上不能為意思表示。前項
    同意應作成書面並經公證。但已向法院聲請收養認可者，得
    以言詞向法院表示並記明筆錄代之。第一項之同意，不得附
    條件或期限；收養應以書面為之，並向法院聲請認可。收養
    有無效、得撤銷之原因或違反其他法律規定者，法院應不予
    認可；法院為未成年人被收養之認可時，應依養子女最佳利
    益為之；又按收養自法院認可裁定確定時，溯及於收養契約
    成立時發生效力。但第三人已取得之權利，不受影響；法院
    認可兒童收養事件，應考慮兒童之最佳利益，決定兒童之最
    佳利益時，應斟酌收養人之人格、經濟能力、家庭狀況及以
    往照顧或監護其他兒童之紀錄決定之；法院認可收養前，應
    命主管機關或其他兒童福利機構進行訪視，提出調查報告及
    建議，民法第一千零七十三條第二項、第一千零七十四條第
    一款、第一千零七十六條之一、第一千零七十九條、第一千
    零七十九條之一、第一千零七十九條之三分別定有明文。復
    按法院認可兒童及少年收養事件，應基於兒童及少年之最佳
    利益，斟酌收養人之人格、經濟能力、家庭狀況及以往照顧
    或監護其他兒童及少年之紀錄決定之；滿七歲之兒童及少年
    被收養時，兒童及少年之意願應受尊重；法院認可兒童及少
    年之收養前，應命主管機關或兒童及少年福利機構進行訪視
    ，提出調查報告及建議。收養人或收養事件之利害關係人亦
    得提出相關資料或證據，供法院斟酌，兒童及少年福利法第
    十四條第一項、第二項前段及第四項亦定有明文。
三、經查：
  (一)本件收養人與被收養人間，業於一００年八月二十四日簽立
    書面契約達成收養合意；被收養人係七歲以上之未成年人，
    經其法定代理人邱羿宣同意，訂立書面收養契約，有上開證
    據附卷可證，並經收養人、被收養人及其生母邱羿宣到庭陳
    明收養及被收養之意願，堪信為真實。另據被收養人到庭陳
    稱：伊對生父沒有印象，也未與生父聯繫等語（本院一００
    年十月三日訊問筆錄參照）；另被收養人生母邱羿宣到庭亦
    稱：被收養人生父自九十二年農曆過年後就沒有聯絡，也沒
    有扶養照顧過被收養人等語（同上筆錄參照）。是被收養人
    生父張明金長期對於被收養人未提供適當之養育及照顧，顯
    未盡保護教養義務，依民法第一千零七十六條之一第一項規
    定，本件收養符合同法條項但書之情形，自毋庸經其同意。
  (二)另經本院函請財團法人中華民國兒童福利聯盟文教基金會派
    員進行訪視，訪視報告略以：1.出養必要性：出養人太太
    現年三十一歲，擔任電子科技公司之品管工作，至今任職五
    年，經濟無虞。太太與生父張先生交往後生下張小妹，兩
    人因未談妥結婚細節而無繼續往來，爾後於工作場合認識收
    養人先生，進而交往結婚，婚齡至今三年，婚姻狀況穩定
    。考量張小妹因與先生姓氏不同而感困擾外，另擔憂張小
    妹之生父恐影響其生活，期盼透過法律程序保障張小妹之權
    益，因此同意出養，故就生母方之意願，評估此案有出養必
    要性。2.收養人現況：先生現年二十八歲，從事電子設備
    工程師之工作已六年，工作與經濟能力穩定。自與太太結
    婚三年以來，長期照顧張小妹且已產生感情，故期盼透過收
    養，與張小妹正式成為法律上之父女，並改善姓氏不同之困
    擾。3.試養情形；先生與張小妹已共同生活三年，兩人互
    動自然，平時會協助張小妹解決課業上之困難，一家三口會
    利用空閒時間參與社區辦理之活動，對其生活需求可適時給
    予滿足。此外，張小妹同意讓先生收養並更改姓氏，評估
    試養情形穩定。4.綜上所述，姓夫婦之經濟能力及婚姻狀
    況穩定，先生與張小妹互動自然，也具有足夠之照顧能力
    ，張小妹亦清楚表示同意被收養之意願，在考量兒童最佳利
    益之下，為使張小妹未來之照顧及監護者一致，評估博中
    合適收養張秝榛等語，亦有該基金會一００年十一月九日兒
    盟訪字第一０００三一五號函暨訪視報告在卷可憑。
四、本院審酌上情，認收養人已與被收養人生母結婚，收養人與
    被收養人已共同生活多時，彼此間相處融洽，且照顧情形良
    好，收養人亦有足夠之教養能力，足以教養被收養人，復斟
    酌收養人所能提供之環境、資源、健康及一切情狀，均足以
    對被收養人為妥善之照顧，收養人顯然可以提供被收養人穩
    定之成長環境。另被收養人於接受訪視及本院審理時均表示
    同意由收養人收養，子女意願應予以尊重。另綜觀全案卷證
    及主管機關訪視報告所示，堪認本件收養並無得撤銷或無效
    之原因，亦無違反其他法律規定之情事，復符合被收養人之
    最佳利益，自應予認可，並溯及於一００年八月二十四日簽
    訂收養書面契約時發生效力。
五、依非訟事件法第二十一條第一項前段、第二十三條、民事訴
    訟法第八十五條第一項前段，裁定如主文。
中    華    民    國   100    年    11    月    29    日
                  家事法庭    司法事務官  林敬程
以上正本係照原本作成。
如對本裁定抗告，須於裁定送達後十日之不變期間內，向本院提
出抗告狀，並繳納抗告費新臺幣一千元。
中    華    民    國   100    年    11    月    29    日
                              書  記  官  江美琪